---
title: "Projet à rendre Serie Temporelle"
author: "Hassan HOUSSEIN HOUMED"
date: "09/02/2022"
output:
  html_document: default
  pdf_document: default
---

```{r}
library(timeSeries)
library(forecast)
```

# Question 1

```{r}
d <- scan(file="serie_11.dat")
proj_serie <- ts(d,start=c(2001,1),end=c(2017,12),frequency=12)
```

```{r}
ts.plot(proj_serie,main="representation de la série temporelle")
```

```{r}
monthplot(proj_serie,main="representation de la serie temporelle \n en regroupant les valeurs par mois")
```

```{r}
seasonplot(proj_serie,main="Seasonal Plot")
```

```{r}
serie_ret=rev(proj_serie)
lag.plot(serie_ret,12,layout=c(4,3))
```

Il y a une corrélation positive entre les variables c'est à dire si les valeurs d'une variable augmente alors les valeurs de l'autre variable va augmenté aussi.

# Question 2

#### Extraire la tendance

```{r}

w <- NA
m <- c()


mobile=function(x,k){
  for(t in k){
 f <- (1/12)*(((1/2)*x[t-6])+x[t-5]+x[t-4]+x[t-3]+x[t-2]+x[t-1]+x[t]+x[t+1]+x[t+2]+x[t+3]+x[t+4]+x[t+5]+((1/2)*x[t+6]))
  }
  return(f)
}


for(i in c(1:6,199:204)){
  for(j in c(7:198)){
    m[i] <- w
    m[j] <- mobile(proj_serie,j)
  }
}

tendance = m
```

#### **Extraire la saisonnalité**

```{r,warning=FALSE}

s_barre <- proj_serie - tendance

n <- as.vector(s_barre)

tab <- matrix(n,ncol=12,nrow=17,byrow=TRUE)

s1 <- 0

for(i in 2:17){
  for(j in 1){
    
  s1 <- s1 +  tab[i,j]/16
  
  }
}

s2 <- 0

for(i in 2:17){
  for(j in 2){
    
  s2 <- s2 +  tab[i,j]/16
  
  }
}

s3 <- 0

for(i in 2:17){
  for(j in 3){
    
  s3 <- s3 +  tab[i,j]/16
  
  }
}

s4 <- 0

for(i in 2:17){
  for(j in 4){
    
  s4 <- s4 +  tab[i,j]/16
  
  }
}

s5 <- 0

for(i in 2:17){
  for(j in 5){
    
  s5 <- s5 +  tab[i,j]/16
  
  }
}

s6 <- 0

for(i in 2:17){
  for(j in 6){
    
  s6 <- s6 +  tab[i,j]/16
  
  }
}

s7 <- 0

for(i in 1:16){
  for(j in 7){
    
  s7 <- s7 +  tab[i,j]/16
  
  }
}

s8 <- 0

for(i in 1:16){
  for(j in 8){
    
  s8 <- s8 +  tab[i,j]/16
  
  }
}

s9 <- 0

for(i in 1:16){
  for(j in 9){
    
  s9 <- s9 +  tab[i,j]/16
  
  }
}

s10 <- 0

for(i in 1:16){
  for(j in 10){
    
  s10 <- s10 +  tab[i,j]/16
  
  }
}

s11 <- 0

for(i in 1:16){
  for(j in 11){
    
  s11 <- s11 +  tab[i,j]/16
  
  }
}

s12 <- 0

for(i in 1:16){
  for(j in 12){
    
  s12 <- s12 +  tab[i,j]/16
  
  }
}

Saison <- c(s1,s2,s3,s4,s5,s6,s7,s8,s9,s10,s11,s12)

matr <- rep(c(s1,s2,s3,s4,s5,s6,s7,s8,s9,s10,s11,s12),17)

mator <- matrix(matr,nc=12,nr=17,byrow=TRUE)

saisonalite <- matrix(NA,ncol=12,nrow=17,byrow=TRUE)

for(i in 1:17){
  for(j in 1:12){
    
    saisonalite[i,j] <- mator[i,j]
    
  }
}
```

#### **Extraire le residus**

```{r}
residus <- proj_serie - tendance - matr
plot(residus,main="Representation des résidus")
```

je vais vérifié si j'ai bien fais l'extraction de mes residus en utilisant la fonction de decompose

```{r}
dec <- decompose(proj_serie)
plot(dec$random)
lines(residus,col="red")
```

Maintenant, on va décomposer notre residus en deux parties, une partie pour estimer notre modèle et une partie pour faire la prévision.

```{r}
residus_appren <- window(residus,start=c(2001,7),end=c(2016,12))
residus_valid <- window(residus,start=c(2017,1),end=c(2017,6))
```

Je vais vérifié si mon residus est stationnaire ou pas

```{r}
acf(na.omit(residus_appren),main="Autocorrélogramme")
```

Je remarque que mon residus est stationnaire d'après le graphique ci-dessus.

```{r}
pacf(na.omit(residus_appren),main="Autocorrélogramme Partiel")
```

# Question 3

Maintenant, je veux essayer de proposer un modèle ARMA pour le residus.

**Modèle 1**

```{r}
model1 <- arima(residus_appren,order=c(3,0,5))
```

**Blancheur des residus**

```{r}
acf(model1$residuals)
```

Je constate que le bruit de cette modèle est blanc.

**Intervalles des confiances**

```{r}
confint(model1)
```

Je remarque que toutes les paramètres de mon modèle ne sont pas significatifs donc je veux essayer d'éstimer une autre modèle.

**Modele 2**

```{r}
model2 <- arima(residus_appren,order=c(3,0,3))
```

**Blancheur des residus**

```{r}
acf(model2$residuals)
```

Je constate que le bruit de cette modèle est blanc.

**Intervalles des Confiances**

```{r}
confint(model2)
```

Je remarque que certains paramètres de mon modèle ne sont pas significatifs donc je veux réessayer d'éstimer une autre modèle.

**Modèle 3**

```{r}
model3 <- arima(residus_appren,order=c(3,0,2))
```

**Blancheur des residus**

```{r}
acf(model3$residuals)
```

Je constate que le bruit de cette modèle est blanc.

**Intervalles des Confiances**

```{r}
confint(model3)
```

Je remarque que toutes les paramètres de mon modèle ne sont pas significatifs donc je veux réessayer d'éstimer une autre modèle.

**Modèle 4**

```{r}
model4 <- arima(residus_appren,order=c(3,0,1))
```

**Blancheur des residus**

```{r}
acf(model4$residuals)
```

Je constate que le bruit de cette modèle est blanc.

**Intervalles des Confiances**

```{r}
confint(model4)
```

Je remarque qu'une seule paramètre de mon modèle n'est pas significatif mais tout les autres sont significatifs donc je veux réessayer d'estimer une autre modèle plus meilleur que celui là.

**Modèle 5**

```{r}
model5 <- arima(residus_appren,order=c(2,0,3))
```

**Blancheur des residus**

```{r}
acf(model5$residuals)
```

Je constate que le bruit de cette modèle est blanc.

**Intervalles des Confiances**

```{r}
confint(model5)
```

Je remarque que toutes les paramètres de cette modèle sont significatifs mais comme même je veux réessayer de trouver d'autres modèles qui ont des paramètres qui sont tous significatifs.

**Modèle 6**

```{r}
model6 <- arima(residus_appren,order=c(2,0,4))
```

**Blancheur des residus**

```{r}
acf(model6$residuals)
```

Je constate que le bruit de cette modèle est blanc.

**Intervalles des Confiances**

```{r}
confint(model6)
```

Je remarque que toutes les paramètres de cette modèle sont significatifs mais comme même je veux réessayer de trouver d'autres modèles qui ont des paramètres qui sont tous significatifs.

**Modèle 7**

```{r}
model7 <- arima(residus_appren,order=c(1,0,3))
```

**Blancheur des residus**

```{r}
acf(model7$residuals)
```

Je constate que le bruit de cette modèle est blanc.

**Intervalles des Confiances**

```{r}
confint(model7)
```

Je remarque que toutes les paramètres de cette modèle sont significatifs aussi.

Pour choisir le meilleur modèle parmi les modèles dont le bruit est blanc et dont les paramètres sont tous significatifs , je vais utiliser le critère d'AIC et choisir de travailler dans la suite avec le modèle qui a le plus pétit valeur d'AIC.

```{r}
AIC(model5)
AIC(model6)
AIC(model7)
```

D'après le critère d'AIC , je choisis de travailler dans la suite avec un modèle ARMA(2,4) qui est le modèle n°6.

# Question 4

```{r}
prevision <- predict(model6,n.ahead=6,ci=TRUE)
ecart <- var(prevision$pred - residus_valid)
```

```{r}
proj_serie2 <- window(proj_serie,start=c(2001,1),end=c(2016,12))
proj_serie3 <- window(proj_serie,start=c(2017,1),end=c(2017,6))

t3 <- ts(tendance,start=c(2001,1),end=c(2017,12),frequency = 12)

t5 <- window(t3,start=c(2017,1),end=c(2017,6))

t6 <- c(s1,s2,s3,s4,s5,s6)

somme <- prevision$pred + t5 + t6

plot.ts(proj_serie2,type='o')
lines(proj_serie3,col='blue',type='o')
lines(somme,col='green',type='o')
```

Je constate que mon modèle a une qualité de prédiction qui est globalement pertinente.
